【裁判字號】    98,訴,1409
【裁判日期】    990506
【裁判案由】    誣告等
【裁判全文】
臺灣屏東地方法院刑事判決              98年度訴字第1409號
公  訴  人  臺灣屏東地方法院檢察署檢察官
被      告  丁○○
            甲○○
上列被告等因詐欺等案件，經檢察官提起公訴（98年度偵字第
2100 號 ）本院判決如下：
    主  文
丁○○共同犯詐欺取財罪，處有期徒刑月，如易科罰金，以新
臺幣壹仟元折算壹日；又犯未指定犯人誣告罪，處有期徒刑貳月
，如易科罰金，以新臺幣壹仟元折算壹日。應執行有期徒刑肆月
，如易科罰金，以新臺幣壹仟元折算壹日。
甲○○共同犯詐欺取財罪，處有期徒刑月，如易科罰金，以新
臺幣壹仟元折算壹日。
    事  實
一、甲○○為高雄縣鳳山市○○○路138 號元興通訊行之業務人
    員，從事辦理申請行動電話門號業務，以在報紙上刊登「名
    稱「找工作」，內容為「辦門號送手機、手機可折現金」之
    方式招攬業務。丁○○因需款孔急，見上開廣告內容，而與
    甲○○聯繫，甲○○明知丁○○無意申請手機門號使用之真
    意，2 人為取得手機補貼款及SIM 卡之利益，竟共同意圖為
    自己不法所有，基於詐欺之犯意聯絡，於民國97年8 月20日
    16時至17時許，在屏東縣屏東市○○路太平洋百貨公司旁，
    由丁○○提供其身分證、健保卡影本予甲○○，並在遠傳電
    信股份有限公司（下稱遠傳公司）行動電話/ 第三代行動電
    話服務申請書、和信電訊股份有限公司（下稱和信公司，於
    99 年1月1 日與遠傳公司達成合併並以遠傳公司為存續公司
    ）、威寶電信股份有限公司（下稱威寶公司）行動電話服務
    申請書等公司4 張門號申請書上簽名、捺印後，甲○○再以
    丁○○所簽立之上開4 張行動電話門號申請書分別透過元興
    通訊行、翔虹通訊行轉向遠傳公司、和信公司、威寶公司申
    辦門號，致遠傳公司、和信公司、威寶公司等陷於錯誤、誤
    認丁○○確係有真意申請門號使用，上開3 家公司遂分別發
    放遠傳公司門號00000000000 號、和信公司門號0000000000
    號、及威寶公司門號0000000000號、0000000000號SIM 卡共
    4 組予甲○○、丁○○，遠傳公司並因而支付手機補貼款新
    臺幣（下同）5,800 元，和信公司支付手機補助款4,800 元
    （威寶公司則因元興通訊行代辦之品質不良率過高而不予核
    發0000000000號手機補助款3,000 元及00000000000 號手機
    補助款4,000 元），而分別生損害於遠傳公司、和信公司、
    威寶公司。丁○○於申請同日立即將上開4 門號所搭配之手
    機經由甲○○出賣予元興通訊行後，而獲得6,000 元，甲○○亦因此獲得2,000 元及上開SIM 卡。
二、丁○○事後為避免持續繳納上開4 門號2 年每月之通話費，
    分別於98年9 月12日、同年月26日，以其上開所申請之4門
    號遭他人冒名辦理為由，簽具未申請門號申請書後向遠傳、
    和信、威寶等公司申請上開門號停話。嗣經電信公司報警處
    理，由國家通訊傳播委員會電信警察隊第三中隊於97年11
    月9 日通知丁○○前往高雄市○○區○○路142 號該隊辦公
    室詢問製作筆錄時，丁○○明知上開4 組門號係其同意申請
    ，竟基於未指定人犯誣告之犯意，於98年11月9 日14時許，
    向該中隊提起告訴，指稱上開4 組門號係遭他人冒名申請，
    而未指定犯人向該管公務員即國家傳播委員會電信警察第三
    中隊誣告他人涉犯詐欺等罪。
三、案經遠傳公司、和信公司、威寶公司訴由國家通訊傳播委員
    會電信警察隊第三中隊報告臺灣屏東地方法院檢察署檢察官
    偵查起訴。
    理  由
壹、證據能力部分：
    按被告以外之人（包括證人、鑑定人、告訴人、被害人及共
    同被告等）於審判外之陳述雖不符刑事訴訟法第159 之1 至
    之4 等4 條之規定，而經當事人於審判程序同意作為證據，
    法院審酌該言詞陳述或書面陳述作成時之情況，認為適當者
    ，亦得為證據；當事人、代理人或辯護人於法院調查證據時
    ，知有刑事訴訟法第159 條第1 項不得為證據之情形，而未
    於言詞辯論終結前聲明異議者，視為有前項之同意，同法第
    159 條之5 定有明文。立法意旨在於傳聞證據未經當事人之
    反對詰問予以核實，原則上先予排除；惟若當事人已放棄反
    對詰問權，於審判程序中表明同意該等傳聞證據可作為證據
    ；或於言詞辯論終結前未聲明異議，基於尊重當事人對傳聞
    證據之處分權及證據資料愈豐富，愈有助於真實發見之理念
    ，且強化言詞辯論主義，使訴訟程序得以順暢進行，上開傳
    聞證據亦均具有證據能力。本件被告丁○○、甲○○、檢察
    官均已於本院審理時表示就卷內所存認定被告犯罪事實之所
    有被告以外之人之言詞及書面陳述並無意見，且被告2 人同
    意作為證據，經本院審酌上開證據作成時之客觀狀況，並無
    任何不當施壓或干擾，亦未有事證顯示有遭受不當取供之情
    形，因認以之作為證據亦屬適當，依上開刑事訴訟法第159
    條之5 第1 項之規定，自得作為證據使用。
貳、實體部分：
一、訊具被告丁○○就上開未指定犯人誣告犯行部分坦承不諱，
    惟矢口否認有與被告甲○○共同詐欺取財犯行，辯稱：伊係
    為了要辦手機給女兒，在找工作的報紙上看辦門號送手機的
    廣告，與甲○○聯絡後，將身份證交付甲○○，並在申請書
    上簽名及捺印，因為家中已有空機，所以申辦門號所搭配之
    4 支手機同時6,000 元出賣予甲○○，但甲○○事後並未交
    付任何門號SIM 卡給伊使用，伊並無詐欺取財之犯行云云；
    被告甲○○則辯稱：本件係被告丁○○主動找伊辦理4 個門
    號的，伊係依照電信公司之規定辦理，伊有向被告丁○○解
    釋手機契約內容，伊之前不認識丁○○，不可能與其有共同
    詐欺取財之犯意聯絡及犯行云云。然查：
（一）誣告部分犯行，業據被告丁○○於本院審理時坦承不諱，
      復有被告丁○○於97年11月9 日、97年12月26日警詢筆錄
      、及97年9 月12日、97年9 月26日分別填具之遠傳未申請
      門號聲明書、和信電信未申請門號聲明書、威寶電信為申
      辦門號申請書、門號辦理切結書、代辦切結書、手機買賣
      同意書等各1 份在卷可憑（見警卷第4 至7 頁、第8 至12
      頁、第47頁至49頁），是被告丁○○此部分犯行已足堪認
      定。
（二）被告甲○○為高雄縣鳳山市○○○路138 號元興通訊行之
      業務人員，從事辦理申請行動電話門號業務，以在報紙上
      刊登名稱「找工作」，內容為「辦門號送手機、手機可折
      現金」之方式招攬業務，而被告丁○○見上開廣告內容，
      與被告甲○○聯繫後，於97年8 月20日16時至17時許，在
      屏東縣屏東市○○路太平洋百貨旁，由被告丁○○在遠傳
      公司之行動電話/ 第三代行動電話服務申請書、和信公司
      、威寶公司行動電話服務申請書等公司4 張門號申請書上
      簽名、捺印後，被告甲○○再持被告丁○○上開所簽立4
      章門號申請書分別經由元興通訊行及翔虹通訊行轉向遠傳
      公司、和信公司、威寶公司申請門號，遠傳公司、和信公
      司、威寶公司等因而核發遠傳公司門號00000000000 號、
      和信公司門號0000000000號、及威寶公司門號0000000000
      、0000000000號SIM 卡共4 組予甲○○、丁○○，遠傳公
      司並已支付手機補貼款5,800 元，和信公司支付手機補助
      款4,800 元，威寶公司則因元興通訊行代辦之品質不良率
      過高而不予核發上威寶公司上開2 門號之手機補助款；又
      被告丁○○隨即將申請4 個門號所搭配手機4 支當場經由
      被告甲○○出售予元興通訊行，被告丁○○、甲○○並因
      而分別獲得6,000 元、2,000 元等情，業經被告丁○○、
      甲○○2 人供承在卷，核與證人即元興通訊行合夥人乙○○、證人威寶公司風險管利部人員戊○○、證人即遠傳公
      司風險管理部人員丙○○等人於警詢、偵訊大致相符（見
      警卷第1 至3 頁、第25至26頁、第35頁、41頁、偵卷第61
      至62頁、第11至12頁），復有手機門號0000000000號威寶
      電信行動電話服務申請書、威寶公司暢打專案同意書、手
      機門號0000000000號威寶電信行動電話服務申請書，手機
      門號0000000000號遠傳行動電話/ 第三代行動電話服務申
      請書、手機門號000000 0000 號和信電信行動電話服務申
      請書、門號辦理切結書、代辦切結書、手機買賣同意書及
      遠傳公司98年12月31日所出具遠傳（企營）字第09811207
      90 7號函、99年1 月15日所出具之遠傳（企營）字第0991
      0103017 號函、及威寶電信公司99年1 月28日所出具之威
      （業）字第100128-01 號函等各1 份在卷可憑（見警卷第
      28至30頁、第31至33頁、第37頁、第43頁、第50至52頁、
      本院卷第25至26頁、第48頁、第50頁），是上開事實均應
      可認定。因而本件應審酌乃被告2 人有無共同詐欺取財之
      犯意聯絡，茲分敘如下：
    1.被告甲○○於警訊即已供述：伊在屏東地區刊登報紙廣告
      ，報紙名稱「找工作，刊登內容辦門號送手機，手機可折
      現金」，被告丁○○在97年8 月20日約17時許，依報刊資
      料與伊聯絡，相約至太平洋百貨公司前見面，將雙方談妥
      後由丁○○當場親自填上開4 組行動電話門號申請書和切
      結書等文件，當初申辦時伊與丁○○談妥其申辦遠傳電信
      門號所搭配手機以2,500 元、和信電信門號所搭配手機以
      1,500 元、威寶電信門號2 支所搭配手機各以1,000 元，
      共6,000 元折現給丁○○等語（見警卷第13至18頁）；而
      被告丁○○於本院審理時陳述：當初是看到報紙登辦手機
      可以送現金，因為甲○○告訴伊，手機可以換取現金，他
      就拿資料給伊簽，簽好後甲○○就直接在太平洋百貨公司
      旁拿現金6,000 元給伊，所以伊知道6,000 元是辦理門號
      的代價、被告甲○○有跟伊說辦門號就可以送現金等語甚
      詳（見本院卷第65頁）。是被告甲○○其上開在報紙上刊
      登名稱為「找工作」、內容為「辦門號送手機、手機可折
      現金」、被告丁○○亦因此與被告甲○○聯絡等情堪已認
      定。是以被告甲○○既然為門號申辦業務員，何以在報紙
      上之標題為「找工作」、「手機可折現金」等內容，窺其
      真意顯係欲覓得經濟狀況不佳之人配合其申辦行動電話門
      號向電信公司詐取手機門號補助款，而非用以招攬他人申
      辦門號甚明；而被告丁○○向被告甲○○聯絡申辦時已持
      3 家電信公司門號一情，業據其於檢查事務官訊問時供述
      甚詳（見偵卷第49至50頁），佐以其因在報紙上閱讀被告
      甲○○所刊登之找工作、手機換現金之廣告後始與被告甲○○聯絡、接洽一節，更可由此得知被告丁○○之真意係
      為尋找工作獲得金錢來源並非申辦手機門號。基此，由上
      開刊登廣告標題、內容及被告丁○○取得甲○○聯絡之方
      式綜合以觀，足認被告甲○○、被告丁○○2 人見面後即
      合意共同以虛意辦門號之方式詐領上開電信公司之手機補
      助款及SIM 卡無訛。另0000000000號遠傳第三代行動電話
      服務申請書內容略為：「限制型-HCG -高用量3G哈拉900-
      雙倍加值190 型手機方案- 限24個月（每月至少需繳交NT
      ＄990 ＋雙倍加值190 月租費NT＄190 ）2.使用未滿24個
      月不得退租亦不得取消雙倍加值190 型月租費NT$190元服
      務，於24個月限制期間內退租（含一退一租或轉至預付卡
      ）、違約或違反法令而提機者，需補繳手機補貼款NT
      $7,000元。」；手機門號0000000000號和信公司行動電話
      服務申請書內容略為：限制型1581 -高用量765 免設免保
      -24 個月大雙網765 月租費服務（每月至少需繳交NT＄76
      5 ），2.門號使用未滿24個月不得退租，於前限制退租期
      間內提前申請退租、或因約、違反法令至遭貴公司消號、
      終止租用者需繳交手機補貼款NT$7,000元。」；及手機門
      號0000000000號及0000000000號威寶公司之暢打300 、暢
      打50 0專案同意書（新申裝）內容均略為：「壹、手機專
      案1.立同意書人同意連續使用威寶電信服務至少24個月（
      下稱「合約期間」），若於合約期限內提前終止或被註銷
      時，應依下列規定賠償威寶電信補償金：違約發生的期間
      門號開通後12個月內，7,000 元、門號開通後13至24個月
      內3,500 元等語。」，此有上開行動電話門號申請書在卷
      可參（見警卷第28至33頁、第37頁、第43頁），且詳閱上
      開4 份手機門號申請書均以租黑體字標明、並詳細記載申
      辦門號至少需使用24個月、否則將補繳手機如申請書上所
      載金額之手機補助款，是一般人閱讀上開申請書均可知悉
      ，辦門號不但無從取得現金且需持續使用至少24個月方可
      取得手機一情甚明。而被告甲○○為專門為他人代為辦理
      門號申請之人，對該契約書內容當知悉甚詳，而被告丁○○為高中畢業且其自承其為房仲業者，更親自簽名、按捺
      指印在上開4 份申請書上，基於其知識程度、工作性質對
      該契約內容自應有所明瞭，是其2 人取得聯絡後，已持有
      3 門號之被告丁○○更一次申辦4 支行動電話門號，此舉
      顯與常情不符，被告甲○○不但未稍加注意詢問，反而在
      被告丁○○簽妥上開門號申請申請書後，立即代元興通訊
      行向丁○○購買門號所搭配之手機，而交付現金6,000 元
      予丁○○，並從中獲取利益2,000 元，是其2 人此方式詐
      騙電信公司之犯意，益徵明顯。
    2.另被告丁○○填妥申辦行動電話門號專案申請書，事後並
      未取得電信公司所核發之行動電話門號SIM 卡及上開SIM
      卡由被告甲○○所保管中等情，業據被告丁○○、甲○○
      所供承，再參以上開4 行動電話門號之通聯記錄，均係被
      告甲○○所撥打，亦為被告甲○○所自承；再者，威寶公
      司所核發之2 門號於97年5 月5 日均儲值500 元做為帳單
      費用折抵使用，其中門號0000000000號之97年9 月、10帳
      單金額扣抵後已無欠費、另一門號0000000000號，折抵97
      年9 月、10月之帳單後，尚欠費105 元；遠傳公司之手機
      門號0000000000號自97年8 月22日起至97年9 月26日至均
      陸續有使用之情況、並於97年9 月19繳款457 元；和信公
      司手機門號0000000000號於98年9 月11日亦有395 元之通
      話費等情，分別此有威寶公司99年1 月28日所出具之威（
      業）字第100128-01 號函在卷可憑（見本院卷第50頁）、
      有手機門號0000000000號通聯記錄及遠傳電信公司98年12
      月31日所出具之遠傳（企營）字第098112 07907號函、遠
      傳公司99年1 月5 日所出具遠傳（企營）字第09910103
      017 號函在卷可參（見本院卷第48頁），綜上，被告丁○○若有辦理行動電話門號使用之真意，何以未索取門號SI
      M 卡？而被告甲○○在取得上開4 張SIM 卡後，竟可據為
      己有，使用各該門號持續撥打將近一個月，且撥打金額均
      超過數百元，絲毫無懼遭人發現盜打他人行動電話之情，
      由此更可認定被告2 人係為共同獲得手機補貼款利益，協
      議由被告丁○○名義申辦手機，使遠傳等電信公司誤認被
      告丁○○有使用該門號之真意，而核發SIM 卡及手機補助
      款，電信門號SIM 卡則由被告甲○○使用之詐騙方式，使
      各該電信公司誤認被告丁○○有使用門號之真意，而交付
      上開補助款及核發SIM 卡等情堪予認定。
    3.被告丁○○係於97年8 月15日經由被告甲○○代辦行動電
      話門號、並於97年9 月12日收到電信公司帳單後，立刻前
      往各電信公司填具未申請門號使用書一情，為被告丁○○
      於本院審理時供述甚詳（見本院卷第64頁），並有前開未
      聲請門號申請書在卷可稽，從而，由上開被告丁○○收到
      帳單後處理情況觀之，倘被告丁○○未與被告甲○○有共
      同詐欺電信公司之合意，大可直接向電信公司表明其確有
      申請門號一事惟已不需使用上開門號，而依照上開門號申
      請書之規定將手機補助款返還即可，何以被告丁○○捨此
      不為？況被告丁○○既以明知其有向被告甲○○申辦4 個
      行動門號，在尚未收到SIM 卡時卻收到帳單之際，第一時
      間應立即向被告甲○○索取SIM 或向其詢問電信費用問題
      始符合常情，被告丁○○卻向各該電信公司申報遭人冒名
      辦理，是被告丁○○此舉實係因知悉SIM 卡在被告甲○○
      之處，且2 人已達成協議且分配利益，其亦因而獲得
      6,000 元，為避免繳交手機門號每月之通話費，故採取逕
      向遠傳等4 家電信公司告知身分遭人冒用之方式阻止電信
      公司繼續向其收取每月之通話費，更欲藉此免除其已領取
      之手機補助款依約須補還各該電信公司之責任之情，亦可
      知其確有與被告甲○○共同詐欺犯意。
    4.本件上開4 行動電話門號專案均有搭配手機、手機部分均
      由電信公司補貼通訊行手機款一情，及遠傳公司、和信公
      司核發之予通訊行之手機補助款分別為5,800 元、4,80 0
      元，及威寶電信公司係補貼通訊行每個門號分別為3,00 0
      元、4,000 元，此業經證人丙○○、戊○○分別於警詢、
      偵訊陳述甚詳（見警卷第25至26頁、第35頁），復有威寶
      公司於98年4 月20日之刑事陳述狀內容在卷可憑（見偵卷
      第20頁），是此部分事實應可認定（另遠傳公司所出具之
      遠傳（企營）字第09800207907 號函雖回覆該門號手機補
      助款為7, 000元，此與該公司原承辦人員丙○○於偵訊時
      所述金額不符，此應係函覆係直接針對申請書上所載應賠
      償7,000 元之金額逕予回復，惟損害之認定應以該公司實
      際支付金額通訊行為依據，而非以該行動電話門號契約書
      內容所載事後賠償金額為標準，是應以原承辦人丙○○於
      偵訊所述為損害之認定）。另元興通訊行合夥人乙○○於
      偵訊時證稱：伊知道甲○○有拿6,000 元給丁○○，那
      6,000 元是甲○○先墊的，李協因這樣可賺1,000 元至
      2,000 元，公司再拿手機來賣划算，... ，上開手機補助
      款係經由元興通訊行上游公司翔紅通訊行給予補助款，至
      於翔虹公司與上開4 家電信公司如何記算伊不清楚，若丁○○遭盜辦，則電信公司會追回佣金，伊也會向甲○○追
      回佣金等語（見偵卷第61至62頁）。由上開可知，該4 門
      號專案所搭配手機補助款合計高達17,600元，且於契約內
      容中並未指定購買何種手機，購買何種手機係由通訊行或
      業務員及門號客戶自行決定亦可認定。況且若業務員與申
      辦客戶所挑選手機成本低於上開各補助金額，則手機對通
      訊行及通訊行之業務員而言等於成本是零，更因此淨賺多
      餘補助金，倘通訊行之業務員再把手機出售，則出售手機
      之價金等於是多賺，而每申辦一個門號成功，業務員自可
      享有更大利益。是由此益證被告甲○○當場與被告丁○○
      達成協議後，自然願意立即交付被告丁○○6, 000元，則
      被告甲○○除可淨賺剩餘之補助價額，又可將該手機轉賣
      後多獲得其中差價、亦足見被告甲○○犯罪動機在於向上
      開電信公司詐得手機補助款外，更可自轉賣手機後獲得金
      錢，是被告甲○○自有詐欺之犯意甚明。
    5.被告丁○○、甲○○雖以前詞置辯，然查：(1)被告丁○○
      就何以向被告甲○○申辦門號一事，於警詢、偵訊供承：
      因為辦理2 支手機供其女兒使用，且之前伊自己所使用3
      支門號分別在門市辦理及通訊行辦理等語，則何以此次卻
      是與在報紙上看到「找工作，辦門號送手機，手機可折現
      金」之被告甲○○聯繫辦理？且於辦理當日既未取得手機
      ，又未有行動電話SIM 卡，反可當日取得現金6000元？(2)
      又其於本院審理時陳述：伊打算辦理遠傳電信公司門號，
      且是最. 低通話費，只想辦2 支，但當天辦的時後，並未
      向被告甲○○詢問，也知道後來簽了4 張申請書云云（見
      本院院第64頁），倘被告丁○○所述欲辦理門號與女兒使
      用一情為真，何以本欲申辦2支 ，卻又填寫4 張申請書？
      又何以對於門號使用通話費均未予以詢問，其所述各情均
      存有矛盾，實令人費解；(3)又遠傳、和信、及威寶之申請
      書內容均由被告甲○○所填寫、僅簽名及捺印為被告丁○○所親為等情，為被告2 人所供承，而觀之該4 張申請書
      ，遠傳及和信公司申請書上所存之聯絡電話為被告丁○○
      所使用之室內電話00-000 0000 （見警卷第37頁、第43頁
      ），而威寶公司申請書上所留存係被告甲○○之市內00
      -0000000號（見警卷第28、31頁），而參以證人即元興通
      訊行合夥人乙○○於警詢證述：申請書上不得提供業務員
      之市內門號做為聯絡用等語甚詳（見警卷第1 至3 頁），
      然被告甲○○卻於申請書上為之，顯係另有居心，再佐以
      其取得被告丁○○向電信公司所申辦之SIM 卡後，未交付
      予被告丁○○使用外，反持續撥打等情，業經論述如上，
      是被告甲○○所辯係依公司規定辦理並共同無詐欺犯意云
      云，顯與事實有違，委無足取。又被告甲○○辯稱所獲得
      2,000 元係公司核發之佣金，並非詐騙取得，然若非其與
      被告丁○○虛意申辦門號，自無從取得此部分之利益，是
      其所辯此部分非因此詐騙行為獲得之財產亦不可採。
    6.綜上所述，被告丁○○與被告甲○○2 人共同以虛意申辦
      行動電話門號方式向遠傳等3 家電信公司詐騙手機補助款
      及SIM 卡，使上開公司陷於錯誤而核發補償金及SIM 卡而
      受有損害，被告2 人分別因而獲得6,000 元及2,000 元之
      犯行已堪認定，被告2 人辯解有辦理門號使用之真意及依
      照公司規定處理云云，顯係臨送卸責之詞，無當無足憑採
      。
（三）綜上所陳，本件事證已臻明確，被告丁○○所犯未指定人
      犯誣告、共同詐欺取財犯行及被告甲○○所犯共同詐欺取
      財犯行洵堪認定，應依法論科。
二、核被告丁○○所為分別係犯刑法第171 條第1 項之未指定人
    犯誣告罪、同法第339 條第1 項之詐欺取財罪；被告甲○○
    係犯同法第339 條第1 項詐欺取財罪。被告丁○○於97年11
    月9 日警詢時，僅陳述其身分遭人冒用申辦行動電話門號，
    並未指明係遭何人所盜辦，並未具體指訴係遭被告甲○○所
    盜辦亦未提供甲○○姓名等資料予員警，僅單純陳述招攬人
    員外型、身材及雙方談論申辦門號之事等情，此有被告丁○○於98年11月9 日警詢筆錄在卷可憑（見警卷第4 至7 頁）
    ，又被告於98年12月26日第二次警詢時，係經由警方提示錄
    影帶後，始指認被告為招攬門號之人，惟亦未指訴係該人冒
    其名義申請一情，此亦有該次警詢筆錄在卷可憑（見警卷第
    8 至12頁）。是被告丁○○從未曾具體指訴係遭被告甲○○
    冒名申辦一情，應堪認定，起訴書認被告丁○○係犯刑法第
    169 條第1 項之誣告罪，此部分容有為洽，然此部分與起訴
    部分之基本事實同一，爰依法變更起訴法條。被告丁○○、
    甲○○就詐欺取財部分，有犯意聯絡、行為分擔，應論予共
    同正犯。被告丁○○係以一詐欺犯意，於遠傳等公司之4 張
    行動電話門號申請書上簽寫4 次名字及按捺指印，及被告甲○○持被告丁○○所簽立之行動電話門號申請書4 張分別向
    遠傳等公司申辦門號，均為詐欺行為之部分行為；又威寶公
    司事後雖因元興通訊行之所代辦之不良率過高而未予核發2
    支手機補助金，然該公司既已核發SIM 卡2 張，是此部分不
    影響本件詐欺取財既遂之認定。被告丁○○、甲○○2 詐欺
    取財行為，分別致遠傳、和信、威寶等3 家公司陷於錯誤，
    誤認丁○○有真意使用行動電話門號，核發門號補助金及行
    動電話SIM 卡4 張，被告丁○○、甲○○因此分別獲得
    6,000 元、2,000 元，是其2 人均係以一行為侵害數法益、
    同時觸犯個詐欺取財罪名，為想像競合犯，依刑法第55條規
    定，論以一詐欺取財罪。另按犯誣告之罪，於所誣告之案件
    裁判確定前自白者，減輕或免除其刑，刑法第172 條定有明
    文，而該條之規定，並不專在獎勵犯罪人之悛悔，而要在引
    起偵查或審判機關之易於發見事實，以免被誣告人終於受誣
    ，故不論該被告之自白在審判前或審判中，自動或被動，簡
    單或詳細，一次或二次以上，並其自白後有無翻異，茍其自
    白在所誣告之案件裁判確定之前，即應依該條減免其刑（最
    高法院31 年 上字第345 號判例意旨參照）。查被告丁○○
    於其所為未指定犯人誣告案件裁判確定前，於本院準備程序
    自白，此有準備程序筆錄附卷可參（本院卷第45頁），應依
    刑法第172 條之規定減輕其刑。爰審酌被告丁○○、甲○○
    2 人正值青壯年，不力求奮發向上，端正品行，思循正途謀
    生，竟因一時貪念時貪念而冒名申請行動電話門號，以取得
    手機補助款及佣金，犯罪動機及目的尚屬單純，犯罪手段亦
    屬平和，所得財物價值並非甚鉅，惟被告2 人犯罪後猶飾詞
    狡辯，難認已有相當悔意及被告丁○○意圖使他人遭受刑事
    處分，任意設詞誣攀入人於罪，惡性非輕，且所為非僅浪費
    國家訴訟資源，更使不特定人因此無端接受刑事偵查，使之
    疲於應訴，並有蒙受刑事處罰之危險，自應予以相當非難，
    惟念其犯罪後尚知坦承此部分犯行暨其等犯罪、動機、目的
    等一切情狀，分別量處如主文所示之刑及易科罰金之標準，
    併就被告丁○○部分定其應執行之刑，及諭知易科罰金之標
    準，以示懲儆。
據上論斷，應依刑事訴訟法第299 條第1 項、第300 條，刑法第
28條、第339 條第1 項、第171 條第1 項、第172 條、第55條、
、第41條第1 項前段、第51條第5款，判決如主文。
本案經檢察官潘國威到庭執行職務
中    華    民    國    99    年    5     月    6     日
                   刑事第三庭   審判長法  官  邱明弘
                                      法  官  李珮妤
                                      法  官  陳怡先
以上正本證明與原本無異。
如不服本判決應於收受判決後10日內向本院提出上訴書狀，並應
敘述具體理由；其未敘述上訴理由者，應於上訴期間屆滿後20日
內向本院補提理由書（均須按他造當事人之人數附繕本）「切勿
逕送上級法院」。
中    華    民    國    99    年    5     月    6     日
                                      書記官  鍾小屏
附錄本案論罪科刑法條
中華民國刑法第339條
（普通詐欺罪）
意圖為自己或第三人不法之所有，以詐術使人將本人或第三人之
物交付者，處5 年以下有期徒刑、拘役或科或併科1 千元以下罰
金。
以前項方法得財產上不法之利益或使第三人得之者，亦同。
前二項之未遂犯罰之。
中華民國刑法第171 條（未指定犯人誣告罪）
未指定犯人，而向該管公務員誣告犯罪者，處1 年以下有期徒刑
、拘役或3 百元以下罰金。
未指定犯人，而偽造、變造犯罪證據，或使用偽造、變造之犯罪
證據，致開始刑事訴訟程序者，亦同。

司法院資訊處製作；財團法人民間司法改革基金會備份。
